臺灣桃園地方法院刑事判決
                                 111年度審訴字第746號
公  訴  人  臺灣桃園地方檢察署檢察官
被      告  黃致辰（原名黃安鴻）  



上列被告因詐欺案件，經檢察官提起公訴（111年度偵字第17451
號），被告就被訴事實為有罪之陳述，本院合議庭裁定由受命法
官獨任以簡式審判程序進行審理，判決如下：
    主      文
黃致辰共同犯洗錢防制法第十四條第一項之洗錢罪，處有期徒刑
參月，併科罰金新臺幣參萬元，罰金如易服勞役，以新臺幣壹仟
元折算壹日。
    事實及理由
一、本件犯罪事實、證據，除證據部分增列「被告黃致辰於本院
    準備程序及審理中之自白」外，其餘均與臺灣桃園地方檢察
    署檢察官起訴書之記載相同，茲引用如附件。
二、論罪科刑
（一）按共同實施犯罪行為之人，在合同意思範圍以內，各自分
      擔犯罪行為之一部，相互利用他人之行為，以達其犯罪之
      目的者，即應對於全部所發生之結果，共同負責。又共同
      正犯之成立，祇須具有犯意之聯絡及行為之分擔，既不問
      犯罪動機起於何人，亦不必每一階段犯行，均須參與（最
      高法院28年上字第3110號判例、34年上字第862 號判例意
      旨參照）。是以，行為人參與構成要件行為之實施，並不
      以參與構成犯罪事實之全部或始終參與為必要，即使僅參
      與構成犯罪事實之一部分，或僅參與某一階段之行為，亦
      足以成立共同正犯。本案被告黃致辰雖未自始至終參與各
      階段之犯行，僅提供帳戶資料並擔任提款工作，惟其與真
      實姓名年齡不詳暱稱「愛太深」、「林煜程」之人既為詐
      騙告訴人而彼此分工，堪認係在合同意思範圍內，各自分
      擔犯罪行為之一部，並相互利用他人之行為，以達犯罪之
      目的，參諸上開說明，被告自應就所參與犯行，對於全部
      所發生之結果，共同負責。
（二）次按洗錢防制法所稱洗錢，指下列行為：一、意圖掩飾或
      隱匿特定犯罪所得來源，或使他人逃避刑事追訴，而移轉
      或變更特定犯罪所得。二、掩飾或隱匿特定犯罪所得之本
      質、來源、去向、所在、所有權、處分權或其他權益者。
      三、收受、持有或使用他人之特定犯罪所得，洗錢防制法
      第2條定有明文。復按現行洗錢防制法第14條第1項之一般
      洗錢罪，祇須有同法第2條各款所示行為之一，而以同法
      第3條規定之特定犯罪作為聯結即為已足；倘行為人意圖
      掩飾或隱匿特定犯罪所得來源，而將特定犯罪所得直接消
      費處分，甚或交予其他共同正犯，或由共同正犯以虛假交
      易外觀掩飾不法金流移動，即難認單純犯罪後處分贓物之
      行為，應仍構成新法第2條第1或2款之洗錢行為（最高法
      院109年度台上字第57號、第436號判決參照）。經查，被
      告依真實姓名年齡不詳暱稱「愛太深」之人指示，提供其
      金融帳戶帳號並提領贓款，再以ibon代碼繳費之方式移轉
      給真實姓名年齡不詳暱稱「林煜程」之人，目的顯在藉此
      製造金流斷點，使偵查機關難以追查帳戶金流，以達掩飾
      詐欺犯罪所得之本質、來源、去向及所在，揆之前開判決
      要旨，被告所為已該當洗錢防制法第14條第1項之一般洗
      錢罪之構成要件。
（三）核被告所為，係犯刑法第339條第1項之詐欺取財罪、洗錢
      防制法第14條第1項之洗錢罪。公訴檢察官於本院準備程
      序中當庭補充被告亦涉犯一般洗錢罪之犯罪法條，本院於
      準備程序中另告以被告亦可能構成普通詐欺罪之罪名，以
      供被告答辯，均無礙被告防禦權之行使，本院自得予以審
      理。又公訴意旨認被告係犯刑法第339條之4第1項第2款之
      三人以上共同詐欺取財罪，惟被告與真實年籍姓名不詳，
      暱稱「愛太深」及「林煜程」之人均僅透過LINE以文字聯
      繫，未曾實際見面，亦未實際通話，而LINE之申請並非實
      名制，任何人均可以申請數個不同的帳號使用，本院既查
      無確據證明係由不同之人分別使用LINE暱稱「愛太深」、
      「林煜程」帳號與被告聯繫，亦無從得知「愛太深」、「
      林煜程」是否為同一人，依罪疑惟輕之原則，只能認定使
      用上開暱稱與被告聯繫者僅有一人；另依上述被告與「愛
      太深」、「林煜程」之聯繫經過，無證據證明被告對於「
      愛太深」、「林煜程」係隸屬成員達2人以上之詐欺集團
      、或對於「本案詐欺集團」之詐騙手法及分工均有所認識
      及知悉，依「所犯重於所知，從其所知」之法理，此部分
      尚無從遽以論斷被告成立刑法第339條之4第1項第2款之三
      人以上共同犯詐欺取財罪嫌，起訴法條於此論述，尚有未
      洽，惟起訴之基本社會事實同一，應變更起訴法條，附此
      敘明。被告與真實姓名年籍不詳之「愛太深」、「林煜程
      」就本案詐欺取財犯行，有犯意聯絡及行為分擔，為共同
      正犯。被告以一行為犯洗錢防制法第14條第1項之洗錢罪
      、第339條第1項之詐欺取財罪，為想像競合犯，應依刑法
      第55條規定，從一重之洗錢罪處斷。
（四）復按犯洗錢防制法第14條之罪，在偵查或審判中自白者，
      減輕其刑，洗錢防制法第16條第2項定有明文。被告於審
      判中自白犯罪，依洗錢防制法第16條第2項規定減輕其刑
      。
（五）爰以行為人之責任為基礎，審酌被告正值青壯卻不思循正
      途賺取所需，竟以擔任車手角色方式，騙取告訴人郭庭秀
      ，所生之損害非輕，所為實非可取；惟念及被告犯後坦承
      犯行，堪認被告犯後態度尚可，複衡諸被告犯罪之動機、
      目的、手段、品行與智識程度、家庭經濟及生活狀況、犯
      罪所生之損害等一切情狀，量處如主文所示之刑，並諭知
      罰金易服勞役之折算標準（被告所犯為最重本刑7年以下
      有期徒刑之罪，縱受6個月以下有期徒刑之宣告依法仍不
      得諭知易科罰金之折算標準）。
三、按犯罪所得，屬於犯罪行為人者，沒收之；前2項之沒收，
    於全部或一部不能沒收或不宜執行沒收時，追徵其價額，刑
    法第38條之1第1項前段、第3項分別定有明文。次按有關共
    同正犯犯罪所得之沒收、追繳或追徵，最高法院向採之共犯
    連帶說，業經最高法院104年度第13、14次刑事庭會議決議
    不再援用，並改採沒收或追徵應就各人所分得者為之之見解
    。又所謂各人「所分得」，係指各人「對犯罪所得有事實上
    之處分權限」，應視具體個案之實際情形而定：倘若共同正
    犯各成員內部間，對於不法利得分配明確時，固應依各人實
    際分配所得沒收；然若共同正犯成員對不法所得並無處分權
    限，其他成員亦無事實上之共同處分權限者，自不予諭知沒
    收；至共同正犯各成員對於不法利得享有共同處分權限時，
    則應負共同沒收之責。至於上揭共同正犯各成員有無犯罪所
    得、所得數額，係關於沒收、追繳或追徵標的犯罪所得範圍
    之認定，因非屬犯罪事實有無之認定，並不適用「嚴格證明
    法則」，無須證明至毫無合理懷疑之確信程度，應由事實審
    法院綜合卷證資料，依自由證明程序釋明其合理之依據以認
    定之（最高法院104年度台上字第3604號判決意旨參照）。
    經查，被告堅稱並未因本案而受有報酬，卷內亦無其他積極
    證據足認共犯詐得款項後有分配予被告，尚無從就此部分犯
    罪所得諭知沒收或追徵；又依卷內證據資料，亦無法證明被
    告於本案受有報酬，自無從就其自身之犯罪所得宣告沒收。
據上論斷，應依刑事訴訟法第273條之1第1項、第299條第1項前
段、第310條之2、第454條第2項（本案採判決精簡原則，僅引述
程序法條），判決如主文。
本案經檢察官賴怡伶到庭執行職務。
中　　華　　民　　國　　111 　年　　10　　月　　5 　　日
                    刑事審查庭     法  官 　  高上茹
以上正本證明與原本無異。
如不服本判決應於收受判決後20日內向本院提出上訴書狀，並應
敘述具體理由。其未敘述上訴理由者，應於上訴期間屆滿後20日
內向本院補提理由書（均須按他造當事人之人數附繕本）「切勿
逕送上級法院」。
                                   書記官  　 涂頴君
中　　華　　民　　國　　111 　年　　10　　月　　5 　　日
附錄本判決論罪法條全文：
洗錢防制法第14條
有第二條各款所列洗錢行為者，處7年以下有期徒刑，併科新臺
幣5百萬元以下罰金。
前項之未遂犯罰之。
前二項情形，不得科以超過其特定犯罪所定最重本刑之刑。
中華民國刑法第339 條
意圖為自己或第三人不法之所有，以詐術使人將本人或第三人之
物交付者，處5年以下有期徒刑、拘役或科或併科50萬元以下罰
金。
以前項方法得財產上不法之利益或使第三人得之者，亦同。
前二項之未遂犯罰之。
　　　　
附件：
臺灣桃園地方檢察署檢察官起訴書
                                    111年度偵字第17451號
　　被　　　告　黃致辰　男　31歲（民國00年0月00日生）
　　　　　　　　　　　　住○○市○○區○○里0鄰○○路○
　　　　　　　　　　　　　○巷00弄00號
　　　　　　　　　　　　國民身分證統一編號：Z000000000號
上列被告因詐欺案件，已經偵查終結，認應提起公訴，茲將犯罪
事實及證據並所犯法條分敘如下：
　　　　犯罪事實
一、黃致辰能預見一般人取得他人金融帳戶之目的，常利用作為財
    產犯罪工具之用，俾於取得贓款及掩飾犯行不易遭人追查，竟
    仍基於詐欺取財之故意，於民國110年7月間某日某時許，在
    不詳地點，將其所有之中華郵政股份有限公司帳號000-0000
    0000000000號帳戶（下稱郵局帳戶）之資訊提供予暱稱「愛
    太深」（即「芯芸」）之詐騙集團成員，作為收取詐騙款項
    之用。嗣詐欺集團取得上揭郵局帳戶之資訊後，即意圖為自
    己不法所有，基於詐欺取財之犯意聯絡，以附表所示之方式詐
    騙郭庭秀，致郭庭秀陷於錯誤，因而匯款如附表所示之金額
    至上揭郵局帳戶，黃致辰旋依暱稱「煜程」之詐騙集團成員
    之指示，將上揭款項提領，並以ibon代碼繳費之方式，將4,
    983元移轉予「煜程」。嗣經郭庭秀發覺有異，報警處理，
    始悉上情。
二、案經郭庭秀訴由桃園市政府警察局八德分局報告偵辦。
　　　　證據並所犯法條
一、證據清單及待證事實：
編號 證據名稱 待證事實 1 被告黃致辰於警詢之供述、偵查中之自白 證明被告於上揭時、地，提供上揭郵局帳戶予詐騙集團成員，復依詐騙集團成員指示，將告訴人郭庭秀匯入上揭郵局帳戶之款項提領，並透過ibon代碼繳費之方式，將4,983元移轉予詐騙集團成員之事實。 2 證人即告訴人郭庭秀於警詢之證述 證明被告受附表所示之詐術所欺，陷於錯誤，而匯款附表所示之金額至上揭郵局帳戶之事實。 3 被告與暱稱「愛太深」（即「芯芸」）之LINE對話紀錄、被告與暱稱「煜程」之LINE對話紀錄、被告上揭郵局帳戶之開戶資料及歷史交易清單 證明被告於上揭時、地，提供上揭郵局帳戶予詐騙集團成員，復依詐騙集團成員指示，將告訴人郭庭秀匯入上揭郵局帳戶之款項提領，並透過ibon代碼繳費之方式，將4,983元移轉予詐騙集團成員之事實。 
二、核被告所為，係犯刑法第339條第1項之詐欺取財罪嫌。
三、依刑事訴訟法第251條第1項提起公訴。
　　此　致
臺灣桃園地方法院
中　　華　　民　　國　 111　　年　　5 　　月　　23　　日
　　　　　　　　　　　　　    檢　察　官　徐明光
本件證明與原本無異
中　　華　　民　　國　 111    年　  6     月　　 8    日
                              書  記  官  林子筠 
附錄所犯法條：　
中華民國刑法第339條
意圖為自己或第三人不法之所有，以詐術使人將本人或第三人之
物交付者，處 5 年以下有期徒刑、拘役或科或併科 50 萬元以
下罰金。
以前項方法得財產上不法之利益或使第三人得之者，亦同。
前二項之未遂犯罰之。
附表：
編號 被害人 詐騙方式 匯款時間 匯款地點 匯款金額 （新臺幣） 被害人匯出款項之帳戶 被告接收款項之帳戶 1 郭庭秀 （提告） 郭庭秀於110年7月20日13時59分許，接獲一名臉書暱稱「姜庭皓」之詐騙集團成員之訊息，該員向郭庭秀詐稱：可以做人民幣兌換云云，致郭庭秀陷於錯誤，而於右列時、地，匯出右列款項至右列郵局帳戶。 110年7月21日21時16分許 臺南市○○區○○路00號 5,000元 000-00000000000000 000-00000000000000